【裁判字號】    98,事聲,143
【裁判日期】    981224
【裁判案由】    消債聲明異議
【裁判全文】
臺灣高雄地方法院民事裁定             98年度事聲字第143號
異  議  人  遠東國際商業銀行股份有限公司
                        樓
法定代理人  甲○○
                        號
相  對  人  乙○○
上列相對人消費者債務清理事件，異議人不服本院司法事務官於
民國98年10月2 日所為98年度司執消債更字第279 號更生事件之
裁定處分而聲明異議，本院裁定如下：
    主  文
異議駁回。
   理  由
一、本件異議要旨略以：原裁定認可之更生方案，將有擔保債權
    之台灣銀行股份有限公司（下稱台灣銀行）、台新國際商業
    銀行股份有限公司（下稱台新銀行）所陳報之預估抵押權行
    使後不足受償之餘額新台幣（下同）370,105 元、304,761
    元列入更生方案清償分配，惟倘若相對人繼續繳納房屋貸款
    ，將不會發生抵押權行使後不足受償之債權，而相對人之更
    生方案將上述債權列入，將造成臺灣銀行、台新銀行同時享
    有優先債權及行使抵押權後不能受償債權之利益，影響本件
    其他無擔保債權人之受償機會，對無擔保債權人殊為不公，
    為此爰依法聲明異議，請求廢棄原裁定等語。
二、按消費者債務清理條例之制定，乃為使負債務之消費者得依
    本條例所定程序清理其債務，以調整其與債權人及其他利害
    關係人之權利義務關係，保障債權人之公平受償，謀求消費
    者經濟生活之更生，進而健全社會經濟之發展，消費者債務
    清理條例第1 條定有明文。又債權人會議可決之更生方案對
    不同意或未出席之債權人不公允者，法院應不認可更生方案
    ，該條例第63條第1 項第1 款亦有明文。故消費者債務清理
    條例之制定既係為使負債務之消費者得依本條例所定程序清
    理其債務，保障債權人之公平受償，以謀求消費者經濟生活
    之更生，故除有消費者債務清理條例第63條第1 項或第64條
    第2 項所列所定之情形外，法院於認可更生方案時，尚非不
    得斟酌債務人之資力狀況，依照債務人所提更生方案之還款
    成數，債務人所提之更生方案是否有浪費之情事，及債務人
    實際生活上若有特殊困難時，應否加以考慮等情狀，而裁量
    認可更生方案，合先敘明。
三、經查：
  (一)按更生不影響有擔保或有優先權之債權人之權利，消費者債
    務清理條例第68條定有明文，是有抵押權、質權、留置權等
    擔保物權，或依法優先受償之債權，其權利之行使，本居於
    優越之地位，不因更生程序而蒙受不利益，故相對人之有擔
    保債權人台灣銀行、台新銀行，自可依消費者債務清理條例
    第68條行使其權利，不受更生方案之拘束，惟其等就未受清
    償之部分，亦將回歸無擔保債權之範圍。又相對人因未與台
    灣銀行及台新銀行成立自用住宅借款特別條款，該二銀行自
    可預估對相對人行使抵押權後未受清償之數額為何，且由相
    對人於聲請更生時即自承無餘裕負擔每月應繳之房貸（見本
    院消債卷第16頁反面），於本院裁定准予更生後，復具狀陳
    稱其名下所有坐落左營區○○段11小段1459地號土地及其上
    建物即門牌號碼高雄市○○區○○街71號6 樓之3 之房地業
    經抵押權人台新銀行拍賣而由該行部分受償，有卷附相對人
    98 年8月14日陳報狀及本院執行處民國98年8 月3 日函及分
    配表可佐，顯見上開有擔保債權銀行預估將有抵押權行使後
    不足受償之餘額，乃提出相關估價說明文件及敘明相對人房
    地遭拍賣之情（見司執消債更卷台灣銀行98年3 月31日函、
    台新銀行98年3 月23日函），而請求將預估不足受償之餘額
    列入更生方案，與其他無擔保債權人同按比例受償，此尚屬
    合理；異議人主張倘相對人繼續繳納房屋貸款，將不會發生
    抵押權行使後不足受償，故不得將此未受清償之部分列入更
    生云云，核無足採。
  (二)又本件相對人所提之更生方案，其條件為自認可更生方案裁
    定確定之翌日起，以每月為1 期，每期清償總額為8,000 元
    ，分8 年共計96期清償，總計清償768,000 元，其提出之更
    生方案還款金額佔債務總額37.86 ％，有卷附更生方案可稽
    。而以相對人每月薪資約為30,000元，有卷附勞工保險被保
    險人投保資料表、薪資單、綜合所得稅各類所得資料、財產
    歸屬資料清單、財產及收入狀況說明書可稽，並參酌相對人
    須支應個人基本生活費用、與配偶共同扶養子女費用及扶養
    其父費用，又其父之扶養義務人計有3 人，相對人之資力並
    較其姊為佳，有卷附家族系統表、所得稅各類所得資料可稽
    （見本院消償卷第17頁、第130 頁），應認由相對人負擔其
    父扶養費2/5 較為合理，再以行政院內政部社會司所公佈之
    98年度最低生活費為11,309元計算生活費，是認相對人每月
    必須支出家庭費用及扶養費應為21,487元（計算式＝11,309
    元+ 【11,309×1/2 】＋【11,309×2/5 】，元以下四捨五
    入），較為合理；而以相對人前開收入扣除必要支出費用後
    ，相對人所提出每期8,000 元之清償金額，確足認已樽節支
    出而幾將所餘款項還款予各債權人，並將更生期限延至8年
    ，堪認更生方案尚屬允當；故原裁定除就相對人應支出之家
    庭費用及扶養費認列28,273元而屬過高外，已就相對人前開
    收入扣除必要支出費用後，審認相對人提出每期8,000 元之
    清償金額，係已降低其個人生活基本需求，並將所餘款項幾
    盡全數還款予各債權人，復將更生期限延至8 年，堪認相對
    人以每月為1 期，每期清償總額為8,000 元，分8 年共計96
    期清償，總計清償768,000 元之更生條件核屬公允、適當、
    可行，經核尚無不合，又本院審認相對人在未有消費者債務
    清理條例第63條及第64條第2 項所規定不得為逕予認可之事
    由之情形下，衡諸上情，該更生方案條件，確屬公允。
四、綜上所述，本院司法事務官斟酌相對人所提更生方案，每月
    一期，共96期、每期清償8,000 元之更生方案，清償債務比
    例亦達37.86 ％，而認其條件核屬公允、適當、可行。此外
    ，又查無消費者債務清理條例第63條或第64條第2 項所定不
    應認可之消極事由存在，乃逕依消費者債務清理條例第64條
    第1 項裁定予以認可相對人所提更生方案，經核並無不合。
    從而，異議人聲明異議，非有理由，應予駁回。
五、依消費者債務清理條例第15條、民事訴訟法第240 條之4第3
    項後段、第78條，裁定如主文。
中    華    民    國    98    年    12    月    24    日
                  民事第四庭  法  官  楊淑珍
上為正本係照原本作成。
如不服本裁定，應於裁定送達後10日內，以書狀向本院提出抗告
，並繳納抗告費新臺幣1,000元。
中    華    民    國    98    年    12    月    24    日
                              書記官  吳良美


司法院資訊處製作；財團法人民間司法改革基金會備份。
